臺灣臺中地方法院民事判決　　　　　　　100年度訴字第304號
　　原　　　告　黃美莉
　　被　　　告　林啟發
　　　　　　　　蔡宜真
上列當事人間請求清償借款事件，本院於民國100年4月13日言詞
辯論終結，判決如下：
    主      文
原告先位之訴對被告蔡宜真部分駁回。
被告林啟發應給付原告新臺幣陸拾貳萬元，即自民國100年3月16
日起至清償日止，按年息百分之五計算之利息。
訴訟費用由被告林啟發負擔。
本判決於原告以新臺幣貳拾萬柒仟元為被告林啟發供擔保後，得
為假執行。
原告其餘假執行之聲請駁回。
    事實及理由
壹、程序事項：
    被告林啟發、被告蔡宜真均經合法通知，無正當理由未於言
    詞辯論期日到場，核無民事訴訟法第386條所列各款情形，
    爰依原告之聲請，由其一造辯論而為判決。
貳、實體事項：
一、原告方面：
  (一)原告起訴主張：原告與被告蔡宜真於民國（下同）80年間，
    因工作上之同事而熟識，並於被告蔡宜真離職後仍互有聯絡
    。被告蔡宜真於84年 4月時，以被告蔡宜真與其配偶被告林
    啟發欲共同創業為由，向原告陸續借貸金錢，總計為新台幣
    （下同）65萬元，並由被告林啟發簽發第一商業銀行北台中
    分行（票據號碼：KA0000000；到期日：84年5月13日；票面
    金額：30萬元）及美商花旗銀行台中分行（票據號碼：0000
    000、0000000；到期日：84年8月17日、84年6月14日；票面
    金額：25萬元、10萬元）所核發之支票共 3紙，供原告兌現
    ，以為清償借款之用。詎料，原告於上開支票到期日時持支
    票至銀行兌現，俱遭跳票，而被告蔡宜真乃告知原告其因創
    業失敗無力清償之事實，並於85年 1月24日交付由被告林啟
    發所簽之借據及本票，以為被告等向原告借款之憑據。而被
    告等向原告借款後十餘年來，原告均未積極催討，惟被告等
    僅餘91年起至94年8月2日止陸續清償借款 3萬元，其後即音
    訊全無，避不見面。原告不得已乃於95年10月19日向被告等
    寄發台中市○○街郵局第1287號存證信函請求被告等出面協
    商，至今均不獲回應。爰此，原告提起本件訴訟。
  (二)依民法第474條、第478條規定，兩造間之消費借貸契約，依
    被告等向原告借貸時由被告林啟發簽發之支票上到期日記載
    可知，並非無約定期限之消費借貸契約，原告對於被告等之
    請求並無另外催告之必要。又被告林啟發於85年 1月24日簽
    發之借據、本票，與嗣後陸續清償一部債務，按最高法院98
    年台上字第369號判決，為民法第129條第 1項規定所稱之「
    承認」。復依民法第137條第1項、及最高法院63年台上字第
    1948號、71年台上字第3433號判例，被告等最後一次清償日
    為94年8月2日，因此原告對被告等債權請求權之消滅時效自
    應於94年8月2日因清償而中斷，並依民法第120條第2項規定
    ，自94年8月3日重行起算消滅時效。再依同法第 121條規定
    ，原告之債權應至109年8月 2日為期間之終止，而本件原告
    起訴尚未罹於時效。被告等人對原告負有同一借款債務且為
    金錢債務，為給付可分之債，依民法第 271條規定，原告自
    得向被告林啟發、被告蔡宜真各請求31萬元。若鈞院認僅被
    告林啟發為本件借款債務人，被告蔡宜真非借貸關係之共同
    債務人，則依備位聲明為請求。
  (三)並聲明：
    1.先位聲明：
      (1)被告林啟發應給付原告 310,000元，及自起訴狀送達之
        翌日起至清償日止，按年息5%計算之法定利息。
      (2)被告蔡宜真應給付原告 310,000元，及自起訴狀送達之
        翌日起至清償日止，按年息5%計算之法定利息。
      (3)請准予原告供擔保為假執行。
      (4)訴訟費用由被告等各負擔一半。
    2.備位聲明：
      (1)被告林啟發應給付原告 620,000元，及自起訴狀送達之
        翌日起至清償日止，按年息5%計算之法定利息。
      (2)請准予原告供擔保為假執行。
      (3)訴訟費用由被告林啟發負擔。
二、被告林啟發、被告蔡宜真皆未於言詞辯論期日到場，亦未提
    出書狀作何聲明或陳述。
三、本院之判斷：
  (一)本件原告主張之事實，業據原告提出被告林啟發簽發之支票
    及退票理由單三件、被告林啟發於85年 1月24日簽發之借據
    一紙、本票一紙、郵局存摺一件、誠泰商業銀行股份有限公
    司存摺一件為證，而被告林啟發、蔡宜真均未於言詞辯論期
    日到庭，亦未提出任何書狀及證據供本院參酌，自堪信原告
    主張之事實為真實。
  (二)按稱消費借貸者，謂當事人一方移轉金錢或其他代替物之所
    有權於他方，而約定他方以種類、品質、數量相同之物返還
    之契約，民法第474條第1項定有明文。
    (1)先位之訴部分：
      本件原告主張消費借貸之法律關係，則依債權債務之相對
      性而言，僅得由特定債權人向特定債務人請求。而原告提
      出之支票三件、借據一紙、本票一紙，均係由被告林啟發
      所簽發，並無被告蔡宜真之簽名，是尚難以此認被告林宜
      真為借款人，並以此認定被告林宜真須就系爭 620,000元
      借款，負清償一半即 310,000元之義務。如是，原告先位
      請求被告蔡宜真應給付原告310,000 元，及自起訴狀送達
      之翌日起至清償日止，按年息5%計算之法定利息部分，即
      屬無據，應予駁回。至於對被告林啟發部分，原告請求被
      告林啟發應給付原告 310,000元，及自起訴狀送達之翌日
      起至清償日止，按年息5%計算之法定利息部分，即屬有據
      ，應予准許。
    (2)備位之訴部分：
      本件先位之訴就被告蔡宜真部分，為無理由，有如前述，
      自應就備位之訴加以裁判。本件備位之訴原告請求被告林
      啟發應給付620,000元，就其中310,000元係被告蔡宜真於
      先位之訴遭駁回部分，因本院認實際借款人為被告林啟發
      ，故原告依消費借貸之法律關係，請求被告林啟發應給付
      原告310,000元 ，及自起訴狀送達之翌日起至清償日止，
      按年息5%計算之法定利息，即屬有據，應予准許。至於其
      餘 310,000元部分已於先位之訴為准許之判決，此部分係
      重複請求，附予敘明。
    (3)綜上所述，原告依消費借貸之法律關係，請求被告林啟發
      給付620,000元及利息，為有理由，應予准許。其請求被
      告蔡宜真給付310,000元及利息，為無理由，應予駁回。
四、假執行之宣告：原告勝訴部分陳明願供擔保聲請宣告假執行
    ，經核於法並無不合，爰酌定相當擔保金額准許之。至原告
    敗訴部分，其假執行之聲請，既失所附麗，應併予駁回。
五、一造辯論、訴訟費用負擔、宣告假執行之依據：民事訴訟法
    第385條第1項前段、第79條、第390條第2項。
中    華    民    國   100    年    4     月    29    日
                  民事第一庭  法  官  顏世傑
正本係照原本作成。
如對本判決上訴，須於判決送達後20日內向本院提出上訴狀。如
委任律師提起上訴者，應一併繳納上訴審裁判費。
中    華    民    國   100    年    4     月    29    日
                              書記官  賴亮蓉